臺灣臺中地方法院刑事判決　　　　　　　　　　　　　　九十三年度易字第二六號
　　公　訴　人　臺灣臺中地方法院檢察署檢察官
　　被　　　告　甲○○
右列被告因侵占等案件，經檢察官提起公訴（九十二年度偵字第一八二二四號），本
院合議庭裁定由受命法官獨任進行簡式審判程序，本院判決如左：
    主  文
甲○○連續意圖為自己不法之所有，而侵占對於業務上所持有之物，處有期徒刑捌月
；又意圖為自己不法之所有，以詐術使人將本人之物交付，處有期徒刑月；應執行
有期徒刑拾月。
    事  實
一、甲○○曾因偽造有價證券罪，於民國七十八年十月六日為臺灣高等法院臺中分院
    判處有期徒刑三年確定，嗣經減刑為有期徒刑一年六月確定，送監執行後，於八
    十年四月二十九日縮短刑期假釋付保護管束，並於同年五月二十四日執行完畢；
    又因侵占罪，於八十二年十一月二十四日為臺灣高等法院臺中分院判處有期徒刑
    三月確定，送監執行後，於八十三年六月八日執行完畢（不構成累犯）。又甲○○自九十二年六月十五日起任職健群國際旅行社有限公司（設：臺中市○區○○
    街六二號、代表人：丙○○，下稱健群旅行社）之導遊，負責帶團出外旅遊，並
    向團員收取費用，乃從事業務之人，竟於任職期間，基於意圖為自己不法所有之
    概括犯意，連續於九十二年六月二十八日、二十九日負責帶團至澎湖縣旅遊時，
    將健群旅行社所交付應支付予澎湖縣新天地餐廳之餐費新台幣（下同）一萬元，
    予以侵占入己，而未將款項交予餐廳；及於同年七月十七日晚上七時三十分，在
    臺中市○區○○路健行國小對面ＯＫ便利商店前，向招攬參與旅遊之團員丁○○
    之女曾玊欣收取五千元之旅遊訂金；及於同年七月二十日晚上七時三十分，前往
    丁○○在臺中市北區育德里賴村忠義一巷二三號住處，向丁○○收取旅遊尾款二
    萬三千八百九十五元，竟均未將所收取之旅遊款項交給健群旅行社，而於收取後
    ，將其基於業務上持有之款項，以變易持有為所有之意思，予以侵占入己。又甲○○明知其已於九十二年七月底遭健群旅行社辭退，竟另基於意圖為自己不法之
    所有，於九十二年八月十日下午六時許，在臺中市○區○○路一段六之九號乙○○所營品記茶坊，佯稱其係健群旅行社之職員，而以該旅行社之名義向乙○○招
    攬二天一夜之澎湖旅遊，團費為每人五千三百元，因使乙○○誤認甲○○為健群
    旅行社之職員，而陷於錯誤，同意報名四位參加甲○○所招攬之旅行團，並交付
    一萬二千元之訂金予甲○○收受，甲○○即以此方式而向曾耀帆詐得一萬二千元
    之款項。嗣經丁○○、乙○○發現均未成團，始知受騙。
二、案經臺中市警察局第三分局報請臺灣臺中地方法院檢察署檢察官偵查起訴。
    理  由
壹、程序方面：
一、按除被告所犯為死刑、無期徒刑、最輕本刑為三年以上有期徒刑之罪或高等法院
    管轄第一審案件者外，於法院行準備程序進行中，被告先就被訴事實為有罪之陳
    述時，審判長得告知被告簡式審判程序之旨，並聽取當事人、代理人、辯護人及
    輔佐人之意見後，裁定進行簡式審判程序；且受命法官行準備程序，與法院或審
    判長有同一之權限；又簡式審判程序之證據調查，不受刑事訴訟法第一百五十九
    條第一項、第一百六十一條之二、第一百六十一條之三、第一百六十三條之一及
    第一百六十四條至第一百七十條規定之限制，刑事訴訟法第二百七十三條之一第
    一項、第二百七十九條第二項前段、第二百七十三條之二分別定有明文。
二、查本件被告甲○○所犯為死刑、無期徒刑、最輕本刑為三年以上有期徒刑以外之
    罪，且非高等法院管轄第一審之案件，經本院合議庭裁定由受命法官行準備程序
    時，被告就被訴事實為有罪之陳述後，復經本院合議庭裁定由受命法官獨任行簡
    式審判程序，是其證據之調查，自不受刑事訴訟法第一百五十九條第一項、第一
    百六十一條之二、第一百六十一條之三、第一百六十三條之一及第一百六十四條
    至第一百七十條規定之限制，合先敘明。
貳、實體方面：
一、右揭事實，業據被告甲○○於本院審理時坦白不諱，核與告訴人即健群旅行社之
    負責人丙○○、丁○○、乙○○等人分於警詢、檢察官訊問時所指述之情節大致
    相符，應認被告之自白與事實相符，而得為證據。此外，並有健群旅行社提出之
    函文一件在卷可稽，本件事證已經明確，被告犯行洵堪認定，應依法論科。
二、按所謂業務係指吾人於社會生活中所繼續經營之事務，查被告自九十二年六月十
    五日起即任職健群旅行社之導遊，負責帶團出外旅遊，並向團員收取費用，是其
    於任職期間，所為帶團外出旅遊及招攬旅客等相關之事務，應即係被告在社會生
    活中所繼續經營之事務，被告持有相關旅費，顯為基於業務上之關係而持有之他
    人之物。核被告所為，係犯刑法第三百三十六條第二項業務侵占罪及同法第三百
    三十九條第一項詐欺取財罪；被告所為業務侵占罪部分之先後三次犯行，時間緊
    接，所犯係構成要件相同之罪名，顯係基於概括犯意反覆為之，為連續犯，應依
    刑法第五十六條規定論以一罪，並加重其刑。被告所犯業務侵占罪與詐欺取財罪
    ，犯意各別，罪名互殊，應予分論併罰。爰審酌被告犯罪之動機、目的，有如事
    實欄所載犯罪前科之品行，本件犯罪之手段暨情節，惟被告因本件犯罪所得僅五
    萬八百九十五元，因犯罪所生之損害尚輕，迄未與被害人達成和解並賠償被害人
    之損害，未見有力謀回復原狀之舉措，及坦承犯罪之犯後態度尚稱良好等一切情
    狀，分別量處如主文所示之刑，並定其應執行刑，以示懲儆。
據上論斷，應依刑事訴訟法第二百七十三條之一第一項、第二百九十九條第一項前段
，刑法第五十六條、第三百三十六條第二項、第三百三十九條第一項、第五十一條第
五款，罰金罰鍰提高標準條例第一條前段，判決如主文。
中      華      民      國      九十三      年    一    月      三十    日
                                臺灣臺中地方法院刑事第一庭
                                    法  官  林  源  森
右正本證明與原本無異。
如不服本判決，應於收受本判決後十日內向本院提出上訴書狀，其未敘述上訴理由者
，並得於提起上訴後十日內向本院補提理由書狀（均須按他造當事人之人數附繕本）
「切勿逕送上級法院」。
                                    書記官
中      華      民      國      九十三      年    一    月      三十    日
附錄本案論罪科刑法條全文：
中華民國刑法第三百三十六條
(公務公益侵占罪、業務侵占罪)
對於公務上或因公益所持有之物，犯前條第一項之罪者，處一年以上七年以下有期徒
刑，得併科五千元以下罰金。
對於業務上所持有之物，犯前條第一項之罪者，處六月以上五年以下有期徒刑，得併
科三千元以下罰金。
前二項之未遂犯罰之。
中華民國刑法第三百三十九條
(普通詐欺罪)
意圖為自己或第三人不法之所有，以詐術使人將本人或第三人之物交付者，處五年以
下有期徒刑、拘役或科或併科一千元以下罰金。
以前項方法得財產上不法之利益或使第三人得之者，亦同。
前二項之未遂犯罰之。
